【裁判字號】    99,簡,506
【裁判日期】    990914
【裁判案由】    臺灣地區與大陸地區人民關係條例
【裁判全文】
臺北高等行政法院判決
                                       99年度簡字第506號
原      告  甲○○
被      告  內政部
代  表  人  江宜樺
上列當事人間臺灣地區與大陸地區人民關係條例事件，原告不服
行政院中華民國99年5 月6 日院臺訴字第0990094108號訴願決定
，提起行政訴訟，本院判決如下：
    主  文
原告之訴駁回。
訴訟費用由原告負擔。
    事實及理由
一、程序事項：
    本件因屬不服行政機關所為罰鍰處分而涉訟，其標的之金額
    為新臺幣( 下同）10萬元，係在40萬元以下，依行政訴訟法
    第229 條第1 項第2 款規定，應適用簡易程序，本院並依同
    法第233 條第1 項規定，不經言詞辯論，逕行裁判。
二、事實概要：
    被告以原告於98年7 月29日在網路刊登跨國（境）婚姻媒合
    廣告，違反大陸地區物品勞務服務在臺灣地區從事廣告活動
    管理辦法（下稱系爭管理辦法）第6 條第3 款之規定，依臺
    灣地區與大陸地區人民關係條例（下稱兩岸條例）第89條規
    定，以98年11月12日內授移移規高字第0980961150號處分書
    處原告罰鍰10萬元。原告不服，經提起訴願遭駁回，遂提起
    本件行政訴訟。
三、原告主張：
    原告成立之○○○○企業社係依法立案核准從事婚姻媒合服
    務，其所設立之形象網站，內容僅客觀真實傳達公司相關背
    景，並告知相關事項之參考資訊，相較時下流量極高之人氣
    部落格，其內容之廣告目的與入口網站關鍵字購買之廣告行
    為，網站流量更微乎其微，其功能僅如同將營利事業登記證
    揭示於明顯處一般。被告所屬入出國及移民署對於廣告行為
    之認定標準並無明確規範，草率認定原告形象網站係屬廣告
    行為，實有瑕疵。又原告與網站製作公司所簽定之合約已於
    97年12月28日到期，其於合約到期前已電話通知承辦人員移
    除網站，既無續約動作，合約到期後網站應即失效，故原告
    並不知該網站仍然存在。原處分機關於本件原處分作成前亦
    未有告知或通知之程序，彰顯出被告所屬入出國及移民署未
    善盡輔導之責，其處分執行之態度與立場，不甚符合法治社
    會之公平正義原則與人民期待等語。並聲明：訴願決定及原
    處分均撤銷。
四、被告則抗辯：
    查本案係民眾檢舉，並經被告所屬入出國及移民署於98年7
    月29日至該網頁（http://www. ○○○.com.tw ）查看，該
    網站首頁有一婚紗照下方顯示：佳偶天成…盡在○○○○，
    並記載地址、電話等資訊；左方選項連結公司簡介顯示：○
    ○公司創立大事紀要：本公司成立於83年，…92年因應政府
    通過婚姻媒合法規，遂成立○○○○企業；95年更於大陸成
    立分公司，並設置線上視訊媒合系統，全天候為單身男性朋
    友安排相親服務。創辦人多年來始終抱持為有情人求得終生
    幸福伴侶的精神，不斷思考如何提升服務品質，更加贏得眾
    多美滿家庭的肯定及鼓勵。點入佳麗寫真中亦有女子照片及
    其基本資料，其中學歷為大陸學制中專、點入行程規劃更明
    白顯示華人結婚包套：新臺幣29萬元，明列相親出團費用、
    結婚費用……等資料。足見原告確有從事大陸地區婚姻媒合
    ，刊登跨國（境）婚姻媒合廣告之行為，被告依兩岸條例第
    89條規定加以裁罰，處原告最低額罰鍰10萬元，並無不當等
    語。並聲明：原告之訴駁回。
五、按「依本條例許可之大陸地區物品、勞務、服務或其他事項
    ，得在臺灣地區從事廣告之播映、刊登或其他促銷推廣活動
    。」「第1 項廣告活動之管理，除依其他廣告相關法令規定
    辦理外，得由行政院大陸委員會會商有關機關擬訂管理辦法
    ，報請行政院核定之。」「委託、受託或自行於臺灣地區從
    事第34條第1 項以外大陸地區物品、勞務、服務或其他事項
    之廣告播映、刊登或其他促銷推廣活動者，或違反第34條第
    2 項、或依第4 項所定管理辦法之強制或禁止規定者，處新
    臺幣10萬元以上50萬元以下罰鍰。」兩岸條例第34條第1 項
    、第4 項及第89條第1 項分別定有明文。又按「下列事項，
    不得在臺灣地區從事廣告活動：…三、婚姻媒合。」為依兩
    岸條例第34條第4 項授權訂定之系爭管理辦法第6 條第3 款
    所明定。另按「任何人不得於廣告物、出版品、廣播、電視
    、電子訊號、電腦網路或以其他使公眾得知之方法，散布、
    播送或刊登跨國（境）婚姻媒合廣告。」、「有下列情形之
    一者，處新臺幣10萬元以上50萬元以下罰鍰，並得按次連續
    處罰：一、違反第58條第3 項規定，委託、受託或自行散布
    、播送或刊登跨國（境）婚姻媒合廣告。……」入出國及移
    民法第58條第3 項及第78條第1 款亦分別定有明文。又行為
    時內政部97年8 月1 日訂定之入出國及移民法第81條及臺灣
    地區與大陸地區人民關係條例罰鍰案件裁罰基準，規定關於
    兩岸條例第89條在臺灣地區非法刊登（播）與大陸地區人民
    婚姻媒合之廣告：「…四、於電腦網路刊登者，以網址數為
    認定標準，並以一行為論處，其於處分書合法送達後仍繼續
    刊登者，則視為另一行為，得再予處罰：第1 次違規者，處
    10萬元罰鍰…」另前揭行為時之罰鍰案件裁罰基準關於入出
    國及移民法第78條第1 款部分，亦定有明文。
六、經查：
  (一)本件原告於98年7 月29日在網址http://www. ○○○.com.
    tw刊登內容為：「佳偶天成…盡在○○○○」、「95年更於
    大陸成立分公司，並設置線上視訊媒合系統，全天候為單身
    男性朋友安排相親服務」、大陸地區女子照片及其基本資料
    、「華人結婚包套：新臺幣29萬元」之行程規劃及費用明細
    ，成功案例之結婚照片，暨原告地址、電話、傳真及手機號
    碼之事實，業據被告提出網路廣告畫面6 張附原處分卷可稽
    ，並為原告所不爭執，觀諸該登載內容顯係媒合臺灣男子與
    大陸女子結婚及相關費用，確屬刊登跨國（境）婚姻媒合廣
    告，堪以認定。至網站流量為何，並非認定是否為廣告行為
    之標準，原告主張上開網站內容僅客觀傳達公司背景及相關
    事項之參考資訊，流量微小，非為廣告行為云云，自無可採
    。核原告所為係一行為違反兩岸條例第34條第4 項、第89條
    第1 項及入出國及移民法第58條第3 項、第78條第1 款之規
    定；依行政罰法第24條第1 項前段「一行為違反數個行政法
    上義務規定而應處罰鍰者，依法定罰鍰額最高之規定裁處」
    之規定，被告以兩岸條例第89條第1 項及入出國及移民法第
    78條第1 款規定，兩者最高法定罰鍰額度相同，爰擇一按兩
    岸條例第89條第1 項規定，並依上開裁罰基準裁處原告罰鍰
    10萬元，經核於法並無不合。
  (二)本件原告雖主張於97年12月28日與網站製作公司所簽定之合
    約到期前，已向該公司要求移除網站內容，且合約既已到期
    ，網站即應移除，原告對網站之存在事實並不知情云云。惟
    查，被告仍於98年7 月29日查得原告在網路刊登跨國（境）
    婚姻媒合廣告，而原告既未督促網站製作公司確實移除網站
    ，縱非屬故意，仍難謂無過失，自不得免責。原告另主張原
    處分機關於本件原處分作成前未有告知或通知之程序，被告
    所屬入出國及移民署顯未善盡輔導之責云云，然原告自陳其
    於97年10月23日曾參加內政部入出國及移民署主辦之「跨國
    境婚姻媒合許可作業說明會」，則原告應已知相關法令規定
    ，且依行政罰法第42條但書第6款 之規定，行政機關裁處所
    根據之事實，客觀上明白足以確定者，可不予受處罰者陳述
    意見之機會。本件被告以原告違章之事實明確，於裁處前未
    通知原告陳述意見，於法亦無不合，原告此部分之主張，亦
    非可採。
七、綜上所述，原處分以原告有違反兩岸條例法第34條、系爭管
    理辦法第6 條第3 款、入出國及移民法第58條第3 項之違章
    情事，被告依兩岸條例第89條第1 項規定，裁處原告10萬元
    之罰鍰，洵屬有據；訴願決定予以維持，亦無違誤，原告猶
    執前詞，訴請撤銷，為無理由，爰不經言詞辯論，予以駁回
    。
八、據上論結，本件原告之訴為無理由，爰依行政訴訟法第233
    條第1 項、第98條第1 項前段，判決如主文。
中    華    民    國    99    年     9    月   14     日
                  臺北高等行政法院第二庭
                                    法  官  徐瑞晃
上為正本係照原本作成。
本件以訴訟事件所涉及之法律見解具有原則性者為限，始得於本
判決送達後20日內向本院提出上訴狀並表明上訴理由，如已於本
判決宣示後送達前提起上訴者，應於判決送達後20日內補具上訴
理由（均按他造人數附繕本），且經最高行政法院許可後方得上
訴。
中    華    民    國    99    年     9    月   14     日
                                    書記官  李依穎

司法院資訊處製作；財團法人民間司法改革基金會備份。
